【裁判字號】    99,消債抗,8
【裁判日期】    990331
【裁判案由】    抗告事件
【裁判全文】
臺灣花蓮地方法院民事裁定             99年度消債抗字第8號
抗  告  人  甲○○
上列抗告人因消費者債務清理條例事件聲請清算，對於民國98年
12月31日本院98年度消債清字第6號裁定，提起抗告，本院裁定
如下：
    主  文
抗告駁回。
抗告程序費用新臺幣壹仟元由抗告人負擔。
    理  由
一、抗告意旨略以：
  (一)抗告人原循正常協商程序向最大債權銀行紐約人壽提出協商
    之聲請，自協商開始之際，抗告人均積極主動與最大債權人
    協商，亦主動提供相關協商所具備之資料，最大債權金融機
    構竟以「債務人陳秉洋主動要求撤件」已函告知聲請人協商
    不成立，而債務人自協商之際至紐約人受通知協商退件，均
    未告知紐約人壽願意自行退件，而紐約人壽逕自核發退件通
    知之舉，實乃對債務人有極大不公允。
  (二)抗告人每月應扶養二名子女及年邁母親，其中長子陳敬翔已
    年滿20歲無需再扶養，並有配偶平均分攤，故其每月應扶養
    子女部份每人為6833/2=3417元，而母親部分，因抗告人有
    兄弟姐妹共四人，故每月應支出母親部分應為9829/4=2457
    元，抗告人每月支出應為9829元+3417元+2457元=15703元，
    扣抵後每月收入15234元（計算式：96.97平均每月3234元+
    家庭手工每月12000元），僅剩餘469元可供清償其債務，而
    抗告人年齡已屆45歲，亦難以期待抗告人得增加其收入以清
    償期債務，是於客觀事實上，實無法期待抗告人於65歲前將
    其債務2,684,000元全數清償，確已符合我國消費者債務清
    理條例第三條之「有不能清償或不能清償之虞」。為此爰依
    法提起抗告，請求廢棄原裁定等語。
二、經查：（除引用原審裁定所載之理由如附件所示外，另補充
    如下）
    本院就本件協商過程函詢債權人紐約人壽，其回覆：抗告人
    於98年5月間向債權人申請協商，債權人紐約人壽收件後於
    98 年5月27日、29日數度以申請書上所載電話0000000000聯
    繫抗告人，該號碼之行動電話均無人接聽，後紐約人壽再與
    申請書所載之聯絡人曾巧如以0000000000號電話連絡，請曾
    巧如轉告無法聯繫抗告人之事實，並託其轉請抗告人與紐約
    人壽直接聯繫，曾巧如亦回覆可代為轉達，惟抗告人仍未與
    紐約人壽聯繫，故此處理過程中，實難認抗告人所稱其積極
    主動與紐約人壽協商之事實等語。是由上開債權人之回函內
    容觀之，其既已詳述與抗告人聯繫之時間、過程，難認有何
    不實之處。故本件抗告人顯未善盡前置協商程序之協力義務
    ，難謂其非無可歸責於己之事由，應認其未踐履消費者債務
    清理條例第151條之前置協商程序，自不符合同條例第153條
    規定而得向本院聲請清算。故而本件抗告人應重行向最大債
    權銀行申請前置協商，而非向本院聲請清算。至抗告人其餘
    抗告意旨，於本裁定之結果不生影響，爰不加以論述，併此
    敘明。
三、綜上所述，本件抗告人與最大債權金融機構並未開始進行協
    商，是抗告人自始即未曾依消債條例第151條第1項所定之協
    商前置機制，與全體金融機構債權人完成協商程序，即向本
    院提出清算聲請，且此程序上之欠缺復不能補正，原審駁回
    抗告人清算之聲請，尚無違誤，抗告人求予廢棄原裁定，為
    無理由，應予駁回。
四、據上論結，本件抗告為無理由，依消費者債務清理條例第15
    條，民事訴訟法第495條之1第1項、第449條第1項、第95條
    、第78條，裁定如主文。
中    華    民    國    99    年    3     月    31    日
                          臺灣花蓮地方法院民事庭
                              審判長法官  湯文章
                              法      官  陳燁真
                              法      官  陳鈺林
以上正本證明係照原本作成。
如不服本裁定，僅得於收受本裁定正本送達後10日內，以適用法
規顯有錯誤為理由，向本院提出再抗告狀，(需付繕本一份及繳納
再抗告裁判費新台幣壹仟元)，經本院許可後始可再抗告。
中    華    民    國    99    年    3     月    31    日
                              法院書記官  李惠穎

司法院資訊處製作；財團法人民間司法改革基金會備份。
